臺灣嘉義地方法院刑事判決　　　　　　　　　　　　九十三年度交簡上字第三一號
　　上　訴　人　臺灣嘉義地方法院檢察署檢察官
　　被　　　告　謝穎維原名乙.
右上訴人因過失傷害案件，不服本院簡易庭九十二年度交簡字第九０八號中華民國九
十三年三月五日第一審判決（聲請簡易判決處刑書案號：臺灣嘉義地方法院檢察署九
十二年度偵字第六三三八號），提起上訴，本院管轄之第二審合議庭裁定改依簡式審
判程序，判決如左：
    主  文
原判決撤銷。
謝穎維因過失傷害人，處有期徒刑肆月，如易科罰金，以佰元折算壹日。
    事  實
一、謝穎維於民國九十二年四月十三日上午八時三十五分許，駕駛車牌號碼九Ｌ—八
    二五二號自用小客車，沿嘉義市○區○○○路由東向西方向行駛，行經該路與興
    中街之無號誌交岔路口，本應注意汽車在市區道路，時速不得超過五○公里，行
    經無號誌之交岔路口應減速慢行，作隨時停車之準備；汽車行經交岔路口，不得
    超車；欲超越同一車道之前車時，須先按鳴喇叭二單響或變換燈光一次；前行車
    減速靠邊或以手勢或亮右方向燈表示允讓後，後行車始得超越。超越時應顯示左
    方向燈並於前車左側保持半公尺以上之間隔超過，行至安全距離後，再顯示右方
    向燈駛入原行路線。而當時係日間，天氣晴朗，當地為平坦、乾燥、無缺陷之柏
    油路面，又無障礙物，視距良好，並無不能注意之情事，非但並未減速慢行，反
    而貿然以時速每小時六十至七十公里超速行駛，且未鳴按喇叭或變換燈光，即由
    前車之右側欲行超越前車，適有甲○○○騎乘車牌號碼ＭＢＡ－０七一號重機車
    ，由興中街由北向南左轉駛入林森西路旁之機車專用道，謝穎維因閃避不及，撞
    擊ＭＢＡ－０七一號重機車之右後車身，致甲○○○人車倒地，受有腰錐第十一
    節壓迫性骨折、頭部外傷之普通傷害，謝穎維在肇事後未經發覺前，於有犯罪調
    查權限之警員丙○○至現場處理時，主動陳明自己係肇事者並接受裁判。
二、案經乙○○自守暨甲○○○訴由嘉義市警察局第二分局報請臺灣嘉義地方法院檢
    察署檢察官偵查聲請簡易判決處刑。
    理  由
一、訊據被告謝穎維對於右揭犯行供認不諱（見本審卷第十八頁），核與告訴人甲○
    ○○於警詢時指述稱：「車禍發生前我沿興中街左轉林森西路行駛，當時我已轉
    入林森西路時，遭乙○○駕駛自小客九Ｌ—八二五二號沿林森西路（東向西）行
    駛，該車前面撞到我的機車右後車身，而人車倒地受傷送醫」相符（見警卷第三
    頁），且有道路交通事故調查報告表、現場圖、現場照片十三張附於警卷第九至
    十三頁可參，另告訴人甲○○○確受有腰錐第十一節壓迫性骨折、頭部外傷之普
    通傷害，此有診斷證明書一紙附於警卷第五頁可資為憑，足認被告前開自白與事
    實相符，堪以採信。
二、按汽車在市區道路，時速不得超過五○公里，行經無號誌之交岔路口應減速慢行
    ，作隨時停車之準備；汽車行經交岔路口，不得超車；欲超越同一車道之前車時
    ，須先按鳴喇叭二單響或變換燈光一次；前行車減速靠邊或以手勢或亮右方向燈
    表示允讓後，後行車始得超越。超越時應顯示左方向燈並於前車左側保持半公尺
    以上之間隔超過，行至安全距離後，再顯示右方向燈駛入原行路線。道路交通安
    全規則第九十三條第一項第一、三款、第一百零一條第一、三、五款分別定有明
    文。被告領有自小客車之駕駛執照，對於上開規定，自無法推諉不知，查本案肇
    事地之林森西路與興中路口乃一無號誌之交岔路口，此有現場圖一紙於警卷第九
    頁可證，又該路段為市區道路，速限為每小時五十公理，有道路交通事故調查報
    告表附於警卷第十頁可稽，被告行經上開路口，本應減速慢行，作隨時停車之準
    備，且不得超車，而依道路事故調查報告表所載之現場情況，天候晴、日間有自
    然光、路面乾燥無缺陷，無障礙物，視距良好，並無不能注意之情事，非但未減
    速慢行，反以每小時時速六十至七十公里超速前進，且未鳴按喇叭或變換燈光以
    通知前車允讓，即自前車之左方欲行超車，被告應對本件車禍之發生，具有嚴重
    之過失，且應負完全之過失責任甚明，而本案經原審將本件送往台灣省嘉雲區行
    車事故鑑定委員會鑑定，亦同此見解，此有該會中華民國九十三年二月十日嘉鑑
    字第九三００七六號函及其所附之鑑定報告一份附於原審卷第三十三至三十五頁
    可參，又告訴人確因本件車禍而受傷，除據告訴人指述歷歷外（見警卷第三頁）
    ，亦為被告所是認（見本院卷第十八頁），是被告駕車之過失行為與告訴人之傷
    害結果間具有相當因果關係，應甚明確。綜上論述，本案事證明確，被告過失傷
    害犯行洵堪認定。
三、被告駕駛小客車，因過失致告訴人受有腰錐第十一節壓迫性骨折、頭部外傷普通
    傷害，核其所為，係犯刑法第二百八十四條第一項前段之過失傷害罪。被告於肇
    事後犯罪未被發覺前，向到場處理車禍有偵查權之嘉義市警察局交通隊警員丙○
    ○陳明自己係肇事者而自首接受裁判，業經證人丙○○於原審調查時證述明確（
    見原審第二十三、二十四頁），應依刑法第六十二條前段規定減輕其刑。原審認
    被告過失傷害犯行明確，判處被告拘役五十日，如易科罰金以銀元三百元折算一
    日，固非無見，惟查本案被告肇事之過失，除檢察官聲請簡易判決處刑書記載之
    超速外，尚有超車不當之過失，原審竟以上述鑑定意見書為據，惟未認定告訴人
    超車不當之過失，應有未洽。上訴意旨並未指摘及此，僅以被告允諾賠償之部分
    並未履行，對於犯行未有悔意，犯後態度欠佳等情，指摘原判決量刑過輕，固無
    可取，然原判決既有前開瑕疵，自應由本院合議庭撤銷原判決另為適法之判決。
    爰審酌被告尚無犯罪前案紀錄之品行（此有台灣高等法院被告全國前案紀錄表及
    台灣嘉義地方法院檢察署刑案資料查註紀錄表各一件在卷足憑）、本案被告之過
    失情節嚴重且應負完全之過失責任、造成告訴人腰錐第十一節壓迫性骨折，因而
    住院九日、且須看護一個月等身體上之傷害非輕及生活極度不便，尚未與告訴人
    和解未且未予任何賠償等情，量處如主文所示之刑，並諭知易科罰金之折算標準
    。
據上論斷，應依刑事訴訟法第四百五十五條之一第一項、第三項、第三百六十九條第
一項前段、第三百六十四條、第二百九十九條第一項前段，刑法第二百八十四條第一
項前段、第六十二條前段、第四十一條第一項前段，罰金罰鍰提高標準條例第一條前
段、第二條，判決如主文。
本案經檢察官李文和到庭執行職務。
中      華      民      國     九十三    年      六      月     十七    日
                                      臺灣嘉義地方法院交通法庭
                                          審判長 法  官  劉  瓊  雯
                                                 法  官  蔡  憲  德
                                                 法  官  康  存  真
右正本證明與原本無異。
本件不得上訴。
中      華      民      國     九十三    年      六      月     十七    日
                                                 書記官  林  美  芳
附錄本案論罪科刑法條全文：
刑法第二百八十四條第一項
因過失傷害人者，處六月以下有期徒刑、拘役或五百元以下罰金，致重傷者，處一年
以下有期徒刑、拘役或五百元以下罰金。
